【裁判字號】    98,抗,988
【裁判日期】    980629
【裁判案由】    撤銷假扣押
【裁判全文】
臺灣高等法院民事裁定                   98年度抗字第988號
抗  告  人  丙○○○
上列抗告人因與相對人乙○○、甲○○間聲請撤銷假扣押裁定事
件，抗告人聲請撤銷假扣押，對於中華民國98年5月8日臺灣臺北
地方法院98年度審全聲字第102號所為裁定提起抗告，本院裁定
如下：
    主  文
抗告駁回。
抗告訴訟費用由抗告人負擔。
    理  由
一、聲請及抗告意旨略以：依最高法院82年度台上字第3025號判
    決意旨，時效完成後，經債務人提出時效完成之抗辯，即應
    認請求權消滅。本件相對人乙○○與甲○○之被繼承人張徐
    秀寶（民國97年4月3日死亡）於79年間，以對伊有債權為由
    聲請假扣押，經原法院97年度全字第1109號假扣押裁定准許
    之，相對人查封伊所有之不動產迄今。相對人就前揭假扣押
    保全之本案債權，雖經原法院97年度重訴字第354號判決相
    對人勝訴確定，惟逾15年仍未對伊聲請本案強制執行。伊業
    於時效完成後，依民法第144條第1項以存證信函向相對人表
    明拒絕給付之旨，是相對人就假扣押保全之本案債權請求權
    ，已因時效完成而消滅，符合民事訴訟法第530條之「假扣
    押之情事變更」即債權人依假扣押保全執行之請求已歸消滅
    ，或已喪失其請求假扣押之權利等情形，爰聲請撤銷上開假
    扣押裁定，原裁定遽以駁回，自有違誤。為此，求為廢棄原
    裁定，並准予撤銷假扣押等語。
二、按假扣押之原因消滅、債權人受本案敗訴判決確定或其他命
    假扣押之情事變更者，債務人得聲請撤銷假扣押裁定。民事
    訴訟法第530條第1項定有明文。所謂假扣押原因消滅，係指
    已無日後不能強制執行或甚難執行之虞而言，例如債權人原
    以應在外國強制執行為假扣押原因者，現已得在國內強制執
    行，或以債務人有隱匿財產之虞，現債務人已為債權人設定
    抵押權等是；又所謂其他命假扣押之情事變更，則指債權人
    依假扣押保全執行之請求已經消滅或已喪失其聲請假扣押之
    權利之謂。至債權人之本案訴訟，已獲勝訴判決確定者，債
    務人既須依判決內容清償其債務，顯難認為假扣押之原因消
    滅或其他命假扣押之情事變更（最高法院76年度台抗字第33
    8號、83年度台抗字第217號裁判參照）。
三、查相對人於79年間，以對抗告人有債權為由聲請假扣押，經
    原法院作成79年度全字第1109號准予假扣押之裁定（見原法
    院卷第5頁），相對人並聲請查封抗告人所有之不動產至今
    ，相對人另於原法院提起79年度重訴字第354號之本案訴訟
    ，亦獲勝訴判決，有該判決在卷足憑（見原法院卷第9-17頁
    ），且該案已於80年6月3日即告確定等情，業經原法院職權
    調閱前開案卷查明，足證相對人依假扣押保全執行之請求，
    經本案判決予以肯認。抗告人主張：相對人於獲勝訴確定判
    決後，逾15年未為本案強制執行，其請求權已罹於時效而消
    滅云云，惟消滅時效完成後，債務人僅取得拒絕給付之抗辯
    權，非謂債權人之請求權業已消滅。揆諸前揭說明，此情形
    顯與所謂假扣押原因消滅或其他命假扣押之情事變更者有間
    。抗告人於原法院另提出最高法院82年度台上字第3025號判
    決，及行使抗辯權之存證信函為證（見原法院卷第18-19頁
    ），惟查上開裁判及存證信函，並不足證明本件假扣押原因
    消滅，或其他命假扣押之情形有變更。從而，抗告人仍執陳
    詞聲請撤銷假扣押裁定，不應准許。原裁定予以駁回，並無
    違誤，抗告意旨指摘原裁定不當，求予廢棄，為無理由，應
    予駁回。
四、據上論結，本件抗告為無理由，爰裁定如主文。
中    華    民    國    98    年    6     月    29    日
                    民事第八庭
                        審判長法  官  劉勝吉
                              法  官  連正義
                              法  官  滕允潔
正本係照原本作成。
本裁定除以適用法規顯有錯誤為理由外，不得再抗告。如提起再
抗告，應於收受後10日內委任律師為代理人向本院提出再抗告狀
。並繳納再抗告費新台幣１千元。
中    華    民    國    98    年    7     月    1     日
                              書記官  鐘秀娥


司法院資訊處製作；財團法人民間司法改革基金會備份。
